【裁判字號】    92,上更(一),399
【裁判日期】    920926
【裁判案由】    傷害
【裁判全文】
臺灣高等法院刑事判決                        九十二年度上更(一)字第三九九號
    上  訴  人  臺灣板橋地方法院檢察署檢察官
    上  訴  人
    即  被  告  丙○○
    指定辯護人  本院公設辯護人  乙○○
右上訴人因被告傷害案件，不服臺灣板橋地方法院八十九年度易字第三八六號，中華
民國八十九年五月二十三日第一審判決（起訴案號：臺灣板橋地方法院檢察署八十八
年度偵字第一五七五一號），提起上訴，本院判決後，經最高法院發回更審，本院判
決如左：
    主  文
原判決撤銷。
丙○○共同傷害人之身體，處有期徒刑壹年。
    事  實
一、丙○○於民國（下同）八十八年五月九日凌晨一時許，在台北縣蘆洲市○○○路
    ○段一號ＫＴＶ店內之ＶＩＰ包廂與朋友十餘人唱歌作樂，席間因丙○○與女友
    陳淑秋吵架，陳淑秋遂離開該包廂並轉至店內的Ａ二０包廂內與其他朋友唱歌，
    丙○○因而心生不滿，持垃圾筒往Ａ二０包廂內砸人，致Ａ二０包廂內不詳姓名
    之數人氣憤出手毆打丙○○，不久，ＶＩＰ包廂內不詳姓名的十餘名丙○○朋友
    發覺後，均與丙○○共同基於傷害犯意聯絡，分持店內之垃圾桶、滅火器、掃把
    、椅子、或徒手追打Ａ二０包廂內的甲○○、詹萬鴻、吳昆法、鍾衍逸等人，Ａ
    二０包廂的甲○○因閃躲不及，因而受有頭部外傷合併顱骨骨折、顱內出血、頸
    椎挫傷合併神經根病變、左眼挫傷合併前房水蓋血等傷害。
二、案經甲○○訴由台北縣警察局蘆洲分局報請台灣板橋地方法院檢察署檢察官偵查
    起訴。
    理  由
一、訊據上訴人即被告丙○○否認有傷害甲○○之犯行，辯稱：伊朋友在ＫＴＶ店內
    為伊慶生，伊與女友陳淑秋吵架，陳淑秋跑至別的包廂，伊就丟垃圾筒去那個包
    廂內，之後那個包廂內有三、四人出來打伊，後來伊發現包廂門口及大門口附近
    各有一人受傷倒地，其中一人就是甲○○，伊不知是誰動手毆打甲○○，當時伊
    沒有毆打甲○○云云。惟查：
    (一)告訴人甲○○於警訊、偵查及原審調查時均指訴伊與朋友去ＫＴＶ店內唱歌，
      伊與朋友蔡志旻、張凱玲在包廂外等候上廁所，突然見到被告與一群男子過來
      毆打伊及朋友，因伊跑得落單，其中有一名男子就拿滅火器擊中伊頭部，伊就
      倒地失去知覺等語。佐以證人陳淑秋於警訊及原審調查中證稱：伊是被告丙○
      ○的女友，伊與十餘人在包廂內為被告丙○○慶生，因伊與丙○○吵架，伊跑
      至別的包廂去找朋友，被告丙○○發覺後就與另個包廂的人起衝突，二個包廂
      的人就互相圍毆，當場情形很亂，伊看見有人持木棍打人等語。證人李雅芬於
      警訊及原審調查時證稱：伊與陳淑秋原先在被告丙○○的包廂內唱歌，後來伊
      與陳淑秋轉至另個包廂找廖敏妤，被告丙○○竟衝入廖敏妤的包廂，與該包廂
      的其餘男子打架，後來被告丙○○包廂內的十餘名男子亦加入打架，伊看見被
      告丙○○用手及木棍打鍾衍逸，鍾衍逸的左手受傷，甲○○的頭部亦受傷等語
      。於八十八年七月十二日偵訊中復結證：「後來甲○○和鄭的朋友打起來，打
      完後甲○○就倒在地上了，鄭當時在打別人」等語，於八十八年九月六日偵訊
      中結證：「我只看到丙○○到甲○○之包廂，就起衝突，鄭跑出來，甲○○的
      朋友也跟著出來，就和鄭的十多名朋友互相打起來」等語。證人廖敏妤於警訊
      中證稱：伊與朋友甲○○等人至ＫＴＶ店內唱歌慶生，後來另個包廂的男子十
      餘人分持木棍、垃圾桶、掃把等物衝入包廂毆打男生，伊朋友鍾衍逸與甲○○
      皆受傷，當時毆打我朋友有一群人，其中我只認識丙○○乙人等語。證人杜建
      笙於原審調查時亦證稱：伊看見被告丙○○進來伊包廂，看到人就打，後來伊
      聽見女生喊叫丙○○不要再打，當時甲○○先被打，後來鍾衍逸過去亦被打等
      語。是上開證人所述，核與告訴人指訴之情節大致相符，被告顯有基於教訓之
      普通傷害犯意，並與其同夥互有犯意之聯絡，而參與打群架之犯行，至為灼然
      ，否則如何會群起打架？則本院前審辯護人辯稱被告被打完後，其他人後來才
      來，被告根本沒有跟他們有犯意之聯絡云云，不足採信。
    (二)證人邱賢煒於警訊及原審審理時證稱：伊在ＫＴＶ店擔任經理職務，店內於八
      十八年五月九日一時許發生打架，初因ＶＩＰ包廂內有四名女孩轉至Ａ二０包
      廂唱歌，ＶＩＰ包廂內的被告丙○○就至Ａ二０包廂內打其中一女孩的耳光，
      接著被告就遭到Ａ二０包廂內的男子毆打，後來ＶＩＰ包廂內的十餘名男子亦
      加入聲援，與Ａ二０包廂內的男子互毆，事後發現現場所遺留的互毆工具包括
      掃把、垃圾筒、庭園椅、拖把均損壞，受傷者有甲○○的額頭裂傷流血及鍾衍
      逸的腳部受傷等語，此外，並有財團法人振興復健醫學中心出具予告訴人甲○
      ○的診斷書一份附卷為憑，足徵被告當時顯然有參與打群架，且被告與多名不
      詳姓名男子間，於當埸相互間有默示之犯意聯絡，各自分擔犯罪行為之一部，
      相互利用他人之行為，以達其傷害犯罪之目的甚明，是以被告應對所發生傷害
      甲○○之結果共同負責，則被告辯稱沒有參與毆打他云云，顯與事實不符，委
      不足採。
    (三)另證人郭俊宏於本院前審證稱：「我是ＫＴＶ裡面的助理，我原來在大廳，沒
      有看見他們打，走到庭院才看到他們在庭院那邊已打完了，看到丙○○靠在庭
      院椅子上，甲○○我不認識，好像躺在包廂外面」等語，因其並未目睹犯罪過
      程，其證言難為有利於被告之認定。至本院前審辯護人雖請求傳訊證人邱賢煒
      ，惟查邱賢煒已於原審證述明確，無再傳喚之必要。
    (四)告訴人指訴或檢察官上訴固均稱被告有殺人未遂或重傷之犯意，惟本件被告係
      與其同夥基於教訓之普通傷害之犯意聯絡打群架，已如前述，告訴人亦自承：
      不認識被告，係遭滅火器丟到才受傷等語，則兩人以前並無怨隙，僅因偶發細
      故打群架，且被告等傷害告訴人所使用之垃圾桶、滅火器、掃把、椅子等物均
      臨時自現場取得，並非預先攜帶前往，又查無其他積極確切之證據足證被告有
      有何殺人未遂或使人受重傷之故意，尚難遽認被告有殺人未遂或重傷之犯意。
    (五)至於被告等共同傷害被害人是否已致重傷害之結果？經本院向財團法人振興復
      健醫學中心函詢結果，該醫學中心認為：「林君因腦外傷，傷至運動神經區，
      導致左手無力，一般之工作較不用左手、或不太需要勞力之工作，應可從事。
      但從事勞力則左手無法使力，左手肌力較正常低下，但日常生活之用力應可應
      付。傷害至今，神經之恢復已接近穩定，較為無力，為難治癒之病，但並非完
      全癱瘓無力，非重大之疾。」，此有財團法人振興復健醫學中心九十二年八月
      五日（九二）振醫字第八二一號函在卷可稽（本院卷第三十一頁），由該函意
      旨觀之，告訴人日常生活之用力應可應付，神經之恢復已接近穩定，較為無力
      ，並未致生重傷之結果。
    綜上所述，本件事證明確，被告犯行足堪認定。
二、核被告所為，係犯刑法第二百七十七條第一項之罪。被告與不詳姓名之成年男子
    十餘名間，有犯意之聯絡與行為之分擔，均為共同正犯。
三、原審以被告罪證明確予以論科刑，固非無見，惟查：本件被害人因被告之傷害而
    受有頭部外傷合併顱骨骨折、顱內出血、頸椎挫傷合併神經根病變、左眼挫傷合
    併前房水蓋血等傷害，傷勢非輕，原判決漏未斟酌及此，僅量處有期徒刑五月，
    稍嫌過輕，檢察官上訴意旨亦指摘及此，被告上訴否認犯行，雖無理由，檢察官
    循告訴人請求而認為被告有殺人犯意部分，雖亦無理由，惟原判決既有可議之處
    ，應由本院予以撤銷改判。爰審酌被告犯罪之動機、犯罪之手段，被害人受有前
    述之傷害，犯罪後否認犯行，迄未與被害人成立民事和解等一切情狀，量處有期
    徒刑一年。
四、按本件檢察官起訴雖指被告係涉犯刑法第二百七十七條第一項之傷害罪嫌，然檢
    察官於原審判決後循被害人甲○○之聲請提起上訴，主張被告之犯行應負殺人未
    遂罪責，既於本院言詞辯論終結前，爭執為非屬刑事訴訟法第三百七十六條各款
    所列之罪，依司法院大法官會議釋字第六十號解釋意旨，檢察官得對本院判決於
    法定期間內提起第三審上訴，併此明。
據上論斷，應依刑事訴訟法第三百六十九條第一項前段、第三百六十四條、第二百九
十九條第一項前段，刑法第二十八條、第二百七十七條第一項，罰金罰鍰提高標準條
例第一條前段，判決如主文。
本案經檢察官彭坤業到庭執行職務。
中      華      民      國    九十二    年      九      月    二十六    日
                              臺灣高等法院刑事第二十四庭
                                  審判長法  官  陳  貽  男
                                        法  官  徐  世  禎
                                        法  官  李  世  貴
右正本證明與原本無異。
檢察官如不服本判決應於收受送達後十日內向本院提出上訴書狀，其未敘述上訴之理
由者並得於提起上訴後十日內向本院補提理由書（均須按他造當事人之人數附繕本）
。
                                        書記官  魏  汝  萍
中      華      民      國    九十二    年      九      月    二十六    日
附錄：本案論罪科刑法條全文
  刑法第二百七十七條
    傷害人之身體或健康者，處三年以下有期徒刑，拘役或一千元以下罰金。
    犯前項之罪，因而致人於死者，處無期徒或七年以上有期徒刑，致重傷者，處三
    年以上、十年以下有期徒刑。


司法院資訊處製作；財團法人民間司法改革基金會備份。
